臺灣高等法院刑事判決　　　　　　　　95年度上訴字第1921號
上　訴　人
即　被　告　丙○○
選任辯護人　林凱律師
　　　　　　蔡文燦律師
上列上訴人因偽造文書案件，不服臺灣臺北地方法院93年度訴字
第452號，中華民國九十五年四月二十日第一審判決（起訴案號
：臺灣臺北地方法院檢察署92年度偵字第20182號），提起上訴
，本院判決如下：
    主  文
原判決撤銷。
丙○○無罪。
    理  由
壹、公訴意旨略以：被告丙○○係設在台北市中山區○○○路○
    段三十三號五樓上嫺有限公司（下稱上嫺公司，業於民國九
    十二年十二月十二日遷至基隆市○○區○○路八十七號四樓
    之十一營業）之負責人，孫幼英前則係名哲實業有限公司（
    下稱名哲公司）之負責人，被告丙○○係孫幼英之弟媳，而
    上嫺公司與名哲公司均為渠等之家族企業，而為以下犯行：
一、於七十八年間，名哲公司因涉嫌逃漏稅捐案件而停止營業，
    孫幼英遂將名哲公司之公司執照等資料置放在上嫺公司內，
    詎被告竟基於偽造文書及使公務員登載不實之概括犯意，於
    八十一年十一月間，利用不知情之刻印店，偽造上嫺公司員
    工甲○○之印章一枚，併同其餘名哲公司原有股東印章，在
    未經甲○○之同意下，逕自將甲○○變更登記為名哲公司負
    責人，並在股東名冊、股東同意書及公司章程內加蓋前述偽
    造之甲○○印章，用以表示甲○○同意擔任名哲公司負責人
    之意思後，即於八十一年十一月二十五日偽造以甲○○名義
    為申請人之公司設立登記申請書，連同上述偽冒甲○○名義
    製作之公司章程、股東名冊及股東同意書等文件，持向經濟
    部申請為名哲公司股東出資轉讓、修訂章程、遷址及改推董
    事等變更登記，且於經濟部要求補正部分資料後，於八十一
    年十二月八日，連同前揭偽造之文件，再持向經濟部為申請
    變更登記而予以行使，以前述明知為不實之事項矇使該管公
    務員登載於職務上所掌之公司登記事項卡上，並據以核發公
    司執照。嗣於八十二年二月九日，被告復承前行使偽造文書
    及使公務員登載不實之概括犯意，偽造名哲公司股東同意書
    、股東名冊及公司章程，虛載全體股東於當日同意修改章程
    ，並加蓋上述偽造之甲○○印章後，持偽造之以甲○○具名
    辦理股東出資額轉讓及修改章程等變更登記之申請書，於八
    十二年二月二十四日向經濟部提出行使。
二、被告於八十四年九月間，復利用不知情之刻印店，偽造其姊
    夫乙○及洪智慧之印章各一枚，併同其餘名哲公司原有股東
    印章，在未經乙○及洪智慧之同意下，逕自將原股東劉許荷
    娣登記出資之新台幣（下同）一千萬元部分，改由甲○○承
    受，原股東周仲綱出資六千萬元部分，則由甲○○及乙○各
    承受一千五百萬元，洪智慧承受五百萬元，原股東丁○○○
    承受二千五百萬元，並偽造該公司股東同意書、虛載全體股
    東於當日同意修改章程，且加蓋上述偽造之甲○○、乙○及
    洪智慧印章，再持偽造之董事甲○○具名辦理遷址、出資額
    轉讓及修改章程等變更登記之申請書，於八十四年十月六日
    持向經濟部提出行使。又於八十五年九月十四日，被告決定
    將洪智慧登記出資部分，改由王德友承受，而偽造股東同意
    書、公司章程，並虛載全體股東於當日同意修改章程，加蓋
    上述偽造之甲○○、乙○及洪智慧印章，再持偽造之董事甲
    ○○具名辦理遷址、出資額轉讓及修改章程等變更登記之申
    請書，於八十五年九月十八日持向經濟部提出行使。嗣於八
    十六年一月三十一日，被告復偽造股東同意書及公司章程，
    加蓋上述偽造之甲○○及乙○印章，再持偽造之董事甲○○
    具名辦理遷址及修改章程等變更登記之申請書，於八十六年
    二月三日持向經濟部提出行使。於八十七年三月十八日，被
    告復偽造股東同意書，並虛載全體股東於當日同意將公司遷
    至台北市中山區○○○路○段三十三號五樓，加蓋上述偽造
    之甲○○、乙○印章後，再持偽造之董事甲○○具名辦理遷
    址變更登記之申請書，於八十七年三月十九日持向經濟部提
    出行使。
三、而於八十八年十月八日，被告又偽造甲○○名義之經濟部商
    業司統一發證停業申請書，並加蓋偽造之甲○○印章，持向
    經濟部商業司申請名哲公司自八十八年十月一日起至八十九
    年九月三十日止停業，而由經濟部商業司核准登記在案，而
    於八十九年九月十一日，被告復利用不知情之上嫺公司員工
    盧袖玲，要求盧袖玲填寫名哲公司繼續辦理暫停營業申請書
    ，並加蓋偽造之甲○○印章，而於同年月十四日持向經濟部
    商業司申請名哲公司自八十九年十月一日起至九十年九月三
    十日止繼續停止營業，然因遭經濟部商業司退件，被告再要
    求盧袖玲於八十九年十月二日再度偽造前揭甲○○名義之申
    請書，並加蓋偽造之甲○○印章後，於同年月三日持向經濟
    部商業司申請繼續停止營業，而由經濟部商業司核准登記在
    案，嗣於九十年十一月二十八日，被告再度偽造甲○○名義
    之繼續辦理暫停營業申請書及政府營利事業統一發證停業申
    請書，並加蓋偽造之甲○○印章，持向經濟部商業司申請名
    哲公司自九十年十月二十五日起至九十一年十月二十四日止
    停業，並由經濟部商業司核准登記在案。
四、嗣於九十年十二月間，被告因與孫幼英間有多起訴訟，乃偽
    造丁○○○、甲○○及乙○等三人名義之存證信函與說明書
    ，並加蓋偽造之丁○○○、甲○○及乙○之印章，內容陳稱
    伊等並非名哲公司之股東，並要求經濟部需向原股東孫幼英
    詢問。
五、因認被告涉有刑法第二百十六條、第二百十條、第二百十四
    條、第二百十二條之罪嫌。
貳、按犯罪事實應依證據認定之，無證據不得認定犯罪事實，又
    不能證明被告犯罪或其行為不罰者，應諭知無罪之判決，刑
    事訴訟法第一百五十四條第二項、第三百零一條第一項分別
    定有明文。次按認定不利於被告之事實，須依積極證據，茍
    積極之證據本身存有瑕疵而不足為不利於被告事實之認定，
    即應為有利於被告之認定，更不必有何有利之證據，而此用
    以證明犯罪事實之證據，猶須於通常一般人均不至於有所懷
    疑，堪予確信其已臻真實者，始得據以為有罪之認定，倘其
    證明尚未達到此一程度，而有合理性之懷疑存在，致使無從
    為有罪之確信時，即應為無罪之判決，此有最高法院八十二
    年度臺上字第一六三號判決、七十六年臺上字第四九八六號
    、三十年上字第八一六號等判例意旨可資參照。
參、訊據被告堅詞否認有何上開犯行，辯稱伊並未變更甲○○為
    名哲公司之負責人，更未處理名哲公司之任何公司變更登記
    ，名哲公司為孫幼英所設立，設立時之登記名義股東係孫幼
    英所找，故移轉股份至甲○○名下、由甲○○為名哲公司董
    事，應係孫幼英決意為之；且伊並未在建國北路處上班，以
    乙○、洪智慧為股東辦理的公司變更登記，伊全不知情，當
    時名哲公司、上嫺公司均係孫幼英掌控；再者，丁○○○之
    存證信函伊完全未參與製作，並非由伊所偽造等語。經查：
一、偽造甲○○名義之文書及偽造乙○名義之存證信函部分：
（一）檢察官認被告有上揭犯行，係以被告之供述、證人甲○○
      孫幼英、盧袖玲之證述，甲○○名義之存證信函、說明書
      、名哲公司登記卷宗等件為其論據。
（二）經查：
  (1)、甲○○係於八十一年十一月間，經全體股東同意變更為名
      哲公司之負責人，名哲公司並據以向經濟部申請變更登記
      ，經濟部商業司並據以登載於公司登記事項卡上，並進而
      核發公司執照，嗣分別於八十二年二月二十四日、八十八
      年至九十年間，名哲公司復有以甲○○為負責人之名義向
      經濟部申請各項變更登記（即如公訴意旨三、所述），再
      於九十年十二月十二日，有以甲○○名義出具之臺北法院
      郵局第三六四號存證信函一封寄發予經濟部，內容表明伊
      並非名哲公司之股東，公司登記案卷內之印鑑亦非伊所有
      ，請求經濟部通知原負責人（即孫幼英），復於九十年十
      二月二十六日，有以甲○○名義出具之史字第九○一二二
      六─一號函文寄發予經濟部，內容亦係表明伊非名哲公司
      股東，請求經濟部向名哲公司負責人孫幼英洽詢之意等情
      ，有相關之股東同意書、變更登記申請書、九十年十二月
      二十六日史字第九○一二二六─一號函文附於名哲公司登
      記卷宗內可證，復有臺北法院郵局第三六四號存證信函一
      封在卷可憑（見原審卷一第七五頁）。是公訴意旨中所指
      之各項名哲公司變更登記事項，確屬實在。
  (2)、又於八十四年三月間，因臺中縣政府函經濟部名哲公司於
      公司設立登記後滿六個月未辦妥營利事業登記，涉有公司
      法第十條第一項第一、二款所規定的情事，且未依同條第
      一項第一款但書規定申請延展開業，已構成命令解散要件
      ，故發函予名哲公司，請其於文到十五日內來函說明，逾
      期即依公司法第十條第一項規定命令解散，而上開函文係
      於八十四年三月十七日送達至當時名哲公司之登記董事甲
      ○○位於臺北縣中和市○○街四八九巷八號之住址，而由
      甲○○之胞兄即史賀宇（現改名為史貿）親自簽收無誤等
      情，除有上開經濟部函文、未辦理營業登記清冊、掛號郵
      件回執等件附於名哲公司登記卷宗（見名哲公司登記卷宗
      第二宗第二至六頁）外，復經證人史貿於原審證述無訛（
      見原審卷二第一六四頁反面）。又史貿復證稱：伊收到伊
      弟弟甲○○之掛號信後通常就放在他房門口（見原審卷二
      第一六四頁背面），甲○○亦證稱：「你哥哥有無將經濟
      部函件給你？）他應該會給我」（見原審卷二第一五七頁
      背面），從而，甲○○於八十四年間即已知悉其係名哲公
      司公司之負責人，惟並未曾表示異議，顯見其對於其已登
      記為名哲公司之負責人一事，絕非全然不知，否則其應會
      針對其登記擔任名哲公司負責人一事加以查證。其雖另於
      原審審理時證述其並不知道自己被登記為名哲公司之負責
      人，其係於八十八年間收到名哲公司與上海儲蓄商業銀行
      股份有限公司間案件之法院傳票，而以其為名哲公司之負
      責人身分加以傳喚，當時其才知道伊被登記為名哲公司之
      負責人，伊並告知孫俊寅，孫俊寅表示會幫伊處理，辦理
      停業云云。然甲○○曾於檢察官訊問時證述：伊係受僱於
      上嫺公司，負責人係被告（見他字一三三號偵查卷第一一
      五頁），於原審審理時證述：曾受孫俊寅之委託，擔任過
      富門商行之負責人，伊沒有出資，純粹係人頭（見原審卷
      二第一五六頁）；孫俊寅則於原審審理時證述：甲○○七
      十九年或八十年間開始擔任稽核組組長，就是安全組組長
      ，係伊之機要，在業務上或是人際關係上均與伊較接近等
      語（見原審卷二第一二○頁背面），可知被告與孫俊寅間
      關係密切，且曾受孫俊寅委任擔任人頭負責人，以八十八
      年二月前孫幼英與孫俊寅、被告二人關係尚屬融洽，共同
      經營彼等之家族企業，以及孫幼英與孫俊寅等人本素有利
      用人頭登記為旗下家族企業股東、負責人之慣例觀之，甲
      ○○應係受孫幼英、孫俊寅等人之委任擔任名哲公司、富
      門商行之人頭負責人。再參照其於九十年十二月十二日、
      同年月二十六日寄發予經濟部之存證信函、函文，內容均
      係表明伊並非名哲公司之負責人，實情應向孫幼英查詢，
      此見上開存證信函及函文即明（見名哲公司登記卷第二宗
      第八五頁、原審卷一第七五頁），其真意實在向經濟部檢
      舉孫幼英有偽造文書之嫌疑，故其應係在孫俊寅與孫幼英
      二人交惡後，為了幫助孫俊寅對抗孫幼英，始為上開不實
      證述，自難遽以憑信。從而，甲○○自始即知悉並同意擔
      任名哲公司之負責人一事，故名哲公司登記卷宗內有關於
      以甲○○名義所出具之變更登記申請書、相關股東同意書
      、修正章程上所蓋用之甲○○印文，均係經由甲○○之授
      權、同意而為之，至於九十年十二月間以其名義出具之存
      證信函、函文，亦係經其同意所為，故並無涉及任何偽造
      私文書、行使偽造私文書之犯行。
  (3)、又乙○於原審審理時證稱：「（有無將你的印章交付給被
      告？）三、四年前，被告的先生打電話給我說他發現我在
      公司為何有股份，什麼公司我不知道，我也沒問，被告的
      先生表示要幫我處理加以取消股份。孫俊寅表示需要我的
      印章，我叫他隨便刻一個。」（見原審卷二第一一三頁反
      面、第一一四頁），「（後來有人用你名義寫一個存證信
      函給經濟部商業司，是否有這件事情？）孫俊寅有跟我說
      要寫什麼去撤銷股份。好像是經濟部還是什麼部的。因為
      我也不知道要如何去辦理這樣的事情。」（見原審卷二第
      一一四頁背面）等語，參以孫俊寅亦證稱：八十八年二月
      伊與孫幼英分開後，發現上嫺公司有承擔名哲公司之債務
      ，進而發現乙○係名哲公司之股東，故伊有打電話詢問乙
      ○，並得到他的同意幫他處理，故伊即以乙○名義發函至
      經濟部，至今尚未得到函覆（見原審卷二第一一五頁反面
      、第一一六頁反面、第一二○頁）等語。由上陳述可知，
      九十年十二月二日以乙○名義寄發之存證信函、同年月二
      十六日寄發予經濟部之函文，亦均係得到乙○之授權而寄
      發，故此部分亦與行使造私文書無涉。
  (4)、綜上，名哲公司登記卷宗內使用甲○○名義所辦理之相關
      公司登記事項，以甲○○、乙○名義寄發之存證信函、函
      文，既均經甲○○或乙○之同意，自均與刑法上偽造文書
      無涉。
二、偽造乙○、洪智慧名義之文書部分：
（一）證人乙○、洪智慧固證稱：其等並未投資名哲公司，並非
      名哲公司股東，亦未辦理名哲公司之變更登記，印章均非
      伊等所提供等語。可知，上揭公訴意旨二所示辦理名哲公
      司變更登記之股東同意書、公司章程乃未經證人乙○、洪
      智慧授權之偽造文書。惟本案應審酌者，乃被告是否參與
      此揭偽造文書犯行。
（二）檢察官認被告涉犯上揭犯行，主要係以證人孫幼英之證詞
      為據，茲就證人孫幼英證詞可信性及關連性說明如下：
  (1)、證人孫幼英於原審證稱：被告自七十六年起至八十八年二
      月前，係伊之秘書，八十一年十一月或十二月以後，伊將
      名哲公司相關資料都放在復興南路，被告得以拿到資料，
      伊信任被告，被告在處理相關事務前無需向伊報告等語，
      另證人許麗花、黃麗蓮亦於偵查中供述被告係孫幼英之私
      人秘書等語。暫不論證人孫幼英上揭證詞已與偵查中所證
      不符（詳後），證詞是否可信已令人存疑，縱依證人孫幼
      英上揭所證「被告能夠取得名哲公司資料」，尚無從遽以
      推論上揭偽造文書犯行即為被告所為，其間多有各種可能
      性（蓋孫幼英本人亦可逕行或指示會計承辦人員為之），
      是以，依上揭證詞尚未能證明被告辦理上揭名哲公司登記
      事項。
  (2)、再者，證人孫幼英於偵查中證詞（摘要）：「伊為名哲公
      司之實際負責人…名哲執照後來放在上嫺公司，名哲公司
      股東印鑑係由記外帳小姐保管，公司相關資料則由會計小
      姐保管」等語（見他字三八八號偵查卷第五四、七一頁）
      ，證人孫幼英並於偵查中另證稱：伊為上嫺公司總經理，
      被告只是掛名負責人，伊一直作到八十八年二月十日才離
      開上嫺公司，被告是伊在上嫺公司的秘書之情（見他字一
      三三號偵查卷第八十頁背面），參諸證人即曾在上嫺公司
      任職之周淑慧亦證稱：上嫺公司的實際負責人是孫幼英（
      見他字一三三號偵查卷第六四頁背面），核與證人孫幼英
      證詞相互對照，可知上嫺公司之實際負責人是孫幼英無訛
      ，據此，依證人孫幼英於原審證稱名哲公司資料放在復興
      南路乙節，已與偵查所證「名哲公司之執照既放在由孫幼
      英實際負責位於台北市○○○路之上嫺公司，而名哲公司
      之股東印鑑、公司相關資料既分別由記外帳小姐、會計小
      姐保管」不同，況依證人孫幼英偵查所證持有名哲公司執
      照、股東印鑑、相關資料者既均與被告無關，依證人孫幼
      英之證詞自不能證明被告有辦理上揭名哲公司登記事項。
  (3)、證人即會計許麗花於九十二年七月二十九日在台北地院九
      十一年度易字第一七四０號孫幼英偽造文書案以證人身分
      證述；「（上嫺公司跟其他有關的關係企業有幾家？）康
      聖、悅勝、唐群、沈毅等，還有好幾家。（就你所知，上
      揭公司相關文件是由誰保管？）我要這些東西都找被告（
      即孫幼英）拿。（直到你離開的時候還是這樣？）是的。
      …（被告如何將上開登記證等資料交給你？）我跟他說我
      需要的文件，我列明細給他，被告整理給我。（被告在何
      地交給你？）在被告的辦公室」（影本見本院卷第一０七
      至一０九頁），證人許麗花之證詞雖未直接指明名哲公司
      的情形，但參諸其所證內容可知，上嫺公司及相關企業之
      資料係由孫幼英保管，需要辦理登記事項時，則由會計小
      姐逕向孫幼英接洽處理。
（三）依卷附峻誠稅務會計事務所八十六年二月十七日名哲公司
      遷址變更公司登記資料之封面、峻誠稅務會計事務所資料
      送還單、峻誠稅務會計事務所信封、辦理變更準備資料書
      面等件（見原審卷一第七四頁、卷二第二四五至第二四八
      頁），可見峻誠稅務會計事務所曾受託辦理名哲公司變更
      登記事宜，證人即峻誠稅務會計事務所人員王邦旭於原審
      證稱：上揭「峻誠稅務會計事務所資料送還單」表示伊有
      將資料送還給客戶，送還的資料內容即送還單反面所蓋名
      哲公司及股東印文之印章，送還的對象應係簽收的「許小
      姐」等情（見原審卷二第二三七、二三八頁）；觀諸上揭
      「資料送還單」客戶簽收處有「許11/15 」之字跡，「辦
      理變更準備資料書面」之左上角記載「TO：許小姐」；而
      峻誠稅務會計事務所信封中央記載「名哲實業有限公司許
      小姐收」等字，可見民國八十六年、八十七年間係許麗花
      負責與峻誠稅務會計事務所接洽辦理名哲公司變更登記，
      均核與被告無涉。再者，上揭峻誠稅務會計事務所信封上
      送達名哲公司的處所為「台北市○○○路○段三三號五樓
      之一」（見原審卷二第二四五頁），亦堪認此揭辦理變更
      之資料並非由復興南路處交付的，益證證人孫幼英於原審
      所證「名哲公司相關資料都放在復興南路，被告得以拿到
      資料」並非事實。此外，證人許麗花、周達桂、黃麗蓮於
      原審均證稱被告並未在建國北路辦公室上班，則益難證明
      接洽辦理名哲公司變更登記者為被告。
（四）又乙○固為被告之姐夫，此為被告及證人乙○所供陳，然
      查，乙○於八十三年五月間即擔任「創英有限公司」股東
      ，該公司嗣於八十三年十二月更名為「沈毅實業有限公司
      」）股東，此有創英有限公司、沈毅實業有限公司之變更
      登記事項卡及公司章程影本可稽；而據證人許麗花證稱：
      沈毅乃上嫺公司之關係企業，公司相關資料是由孫幼英保
      管之情，孫幼英當然可以輕易取得沈毅公司股東乙○之相
      關資料。次查，證人洪智慧證稱：於民國八十年左右在金
      華百貨擔任工讀生時提供之身分證影本等語，而實際經營
      金華百貨之上嫺公司於八十八年二月前既由證人孫幼英實
      際負責，孫幼英自可取得洪智慧之身分證影本，從而，辦
      理上揭名哲公司變更登記所需之乙○、洪智慧之身分證影
      本及印章，既有其他可能取得之管道，自無從率以乙○乃
      被告之姐夫、洪智慧在金華百貨工作過，即推論被告為本
      件偽造文書犯行。
（五）綜上，檢察官所提之證據及證人乙○、洪智慧、孫幼英證
      詞及名哲公司卷宗影本等件均無法證明辦理上揭公司登記
      時之偽造文書乃被告所為，而依本院調查卷內各項證據結
      果亦未能證明被告有上揭偽造文書犯行，業經說明如前，
      不能證明被告有此部分犯行。
三、偽造丁○○○名義之存證信函部分：
（一）查依名哲公司登記卷宗內資料，可知九十二年十二月十二
      日確有以證人丁○○○名義書立，並蓋有丁○○○印文於
      其上，內容表明丁○○○並非名哲公司之股東，公司登記
      案卷內之印鑑亦非其所有，請求經濟部通知原負責人（即
      孫幼英），而寄發至位於臺北市○○街十五號之經濟部商
      業司之臺北建北郵局（第二十七支局）第九三○二號存證
      信函一份（見名哲公司登記卷宗第二宗第七四頁）；復於
      九十年十二月二十六日，有以丁○○○名義書立，亦蓋有
      丁○○○印文於其上之蘭字第九○一二二六─一號函文一
      份寄發至經濟部，內容亦在係表明丁○○○非名哲公司股
      東，請求經濟部向名哲公司負責人孫幼英洽詢之（見名哲
      公司登記卷宗第二宗第八四頁）。而上開存證信函與函文
      ，均係孫俊寅所為一節，業據孫俊寅證述明確（見原審卷
      二第一一七頁）。而丁○○○曾於偵查時證稱：伊並沒有
      投資名哲公司，係伊之表妹曾若蓀叫伊簽名當掛名股東，
      伊沒有向經濟部商業司申訴遭人冒名登記為名哲公司之股
      東，名哲公司登記卷宗內之存證信函及給經濟部之函文，
      非伊所為，伊亦無委託他人辦理等語（見他字一三三號偵
      查卷第一二二頁），從而，丁○○○未曾向經濟部反應遭
      冒名登記一事，固堪認定。惟本案應審酌者，乃被告是否
      為上揭偽造文書犯行。
（二）經查，證人孫俊寅於原審證稱：上揭存證信函與函文，均
      係由其所為明確（見原審卷二第一一七頁）。是以，孫俊
      寅應係未經丁○○○之同意，而以其名義書立上開存證信
      函與函文並寄發至經濟部商業司，亦堪確認。而關於製作
      之緣由，證人孫俊寅證稱（摘要）：「八十八年二月與孫
      幼英分開後，我才知道上嫺公司有向上海商銀貸款三千萬
      元，我本身從帳冊裡面找不到三千萬元進入公司的紀錄…
      …上海商銀主張三千萬非上嫺公司貸款，而係上嫺公司承
      擔名哲公司的債務，名哲公司負責人登記為甲○○，我問
      甲○○怎麼回事，甲○○表示他不清楚，他從未擔任名哲
      公司的股東以及負責人…甲○○要我幫他處理這個問題，
      我就叫甲○○先辦理停業，我問他是否授權我辦理停業，
      甲○○授權我去辦理停業，這也是我寫這封文書到經濟部
      的理由。（問：證人乙○、丁○○○，有無投資名哲公司
      ？）無。（問：如何知悉他們沒投資？）我打電話問他們
      ，他們都說沒有。我問他們幫他們處理未投資名哲公司卻
      登記為股東的事宜，他們同意，而丁○○○我沒問過」等
      語（見原審卷二第一一五頁背面、第一一六頁），可見上
      揭存證信函書立之緣由均由證人孫俊寅與銀行、甲○○等
      人交涉及採取事後行動，而證人孫俊寅亦未證稱被告共同
      參與。
（三）參諸證人乙○於原審證稱：「孫俊寅打電話給我說他發現
      我在公司為何有股份，表示要幫我處理取消股份，要我印
      章，我請他隨便刻一個」、「（問：後來有人用你名義寫
      一個存證信函給經濟部商業司？）孫俊寅有跟我說要寫什
      麼去撤銷股份。好像是經濟部還是什麼部的。因為我也不
      知道要如何去辦理這樣的事情」等情（見原審卷二第一一
      四頁），由證人乙○證詞可知與乙○交涉具狀書立存證信
      函者為孫俊寅，被告亦未交涉此揭事實。另證人甲○○於
      原審亦證稱：「孫俊寅有問我是否有作名哲公司負責人，
      我表示沒有，而孫俊寅表示要幫我處理…我有寫存證信函
      給經濟部表示我並無要做名哲公司負責人」（見原審卷二
      第一五四頁），依證人甲○○所證，關於存證信函之事宜
      亦係孫俊寅與甲○○交洽者，被告亦未參與。
（四）綜上調查結果，依檢察官所提之證據及卷內其他事證調查
      結果，均無從證明被告共同參與上揭偽造文書，自無遽以
      被告與孫俊寅有夫妻關係，即遽以推論被告對於孫俊寅書
      立上揭信函有犯意聯絡及行為分擔（至原審判決第十三頁
      以有關悅勝公司案件，被告於八十八年三月間書立存證信
      函予楊昌華、八十八年三、四月間以甲○○名義書立存證
      信函之情，推論被告與孫俊寅就上嫺公司相關事宜有概括
      意思聯絡，而認定被告於本案有共犯事實，惟上揭事實，
      因均與本案之緣由無涉，其間關連性尚嫌速斷，併予敘明
      ），復查無其他證據證明被告此部分犯嫌，不能證明被告
      犯罪。
四、綜上，不能證明被告有何公訴意旨之犯罪事實，即不能證明
    被告有刑法第二百十六條、第二百一十條行使偽造私文書、
    刑法第二百十四條使公務員登載不實之犯行（至檢察官於起
    訴書所犯法條雖載有刑法第二百十二條特種文書之犯行，惟
    並未指明被告偽造何種特種文書復加以行使，此部分起訴法
    條之記載亦有誤會），依法應諭知被告無罪之判決。原審未
    詳加調查，遽為被告有罪之認定，並予以論罪科刑，尚有未
    恰，被告執以上訴，非無理由，則原判決既有可議，自應由
    本院予以撤銷，改判被告無罪。
肆、退併案部分：
一、臺灣臺北地方法院檢察署檢察官九十四年度偵字第一九四六
    八號移送併辦意旨略以：被告丙○○與孫俊寅分係臺北市○
    ○區○○路四段一一六號一樓「康聖有限公司」（下稱康聖
    公司）經理孫幼英之弟媳、弟弟，被告丙○○並任孫幼英之
    助理。彼等明知公司股東林梅宇於民國八十三年九月九日過
    世，迄今並無合法之繼承人向公司辦理繼承登記其出資金額
    ，然孫俊寅為將上開公司遷址，竟囑咐被告丙○○持公司股
    東等人印章，委託不知情之記帳業者張鳳嬌，於八十七年四
    月二十五日，盜用林梅宇印章蓋於康聖公司各股東同意遷址
    之股東同意書及章程上後，再於八十七年五月一日持向臺灣
    省政府建設廳辦理變更登記，足生損害於林梅宇之繼承人及
    主管機關對於公司管理之正確性。因認被告就此部分亦涉有
    刑法第二百十六條、第二百一十條行使偽造私文書罪嫌，並
    與本案公訴人起訴之犯罪事實具有修正前連續犯之裁判上一
    罪關係，而移送原審法院併案審理。
二、惟查本件被告被訴之行使偽造私文書犯行既經本院判決無罪
    ，上揭移送併辦部分即與本案無何裁判上一罪關係之可言，
    本院自無從併予審理，均應退回由檢察官另為適當處理，併
    此敘明。
據上論斷，應依刑事訴訟法第三百六十九條第一項前段、第三百
六十四條、第三百零一條第一項，判決如主文。
本案經檢察官蔡薰慧到庭執行職務
中　　華　　民　　國　　96　　年　　6　　月　　14 　日
　　　　　　　　　刑事第十二庭  審判長法　官 蔡永昌
　　　　　　　　　　　　　　　　　　  法　官 施俊堯
　　　　　　　　　　　　　　　　　　  法　官 王梅英
以上正本證明與原本無異。
檢察官如不服本判決，應於收受送達後十日內向本院提出上訴書
狀，其未敘述上訴之理由者並得於提起上訴後十日內向本院補提
理由書（均須按他造當事人之人數附繕本）。
被告不得上訴。
                                      書記官 顧哲瑜
中　　華　　民　　國　　96　　年　　6 　　月　　20　　日
